【裁判字號】    89,上易,420
【裁判日期】    891120
【裁判案由】    損害賠償
【裁判全文】
臺灣高等法院民事判決  八十九年度上易字第四二○號
    上  訴  人  國華產物保險股份有限公司
    法定代理人  王錦標
    訴訟代理人  辛潔筠
                陳得祿
    被 上訴 人  路通貨運股份有限公司
    法定代理人  林浩
    訴訟代理人  林琛
    被 上訴 人  甲○○
    訴訟代理人  巨克安律師
    複 代理 人  鄭仁壽律師
右當事人間損害賠償事件，上訴人對於中華民國八十九年五月十二日臺灣桃園地方法
院八十八年度訴字第一七八三號第一審判決提起上訴，本院判決如左：
    主    文
上訴駁回。
第二審訴訟費用由上訴人負擔。
    事    實
甲、上訴人方面：
  一、聲明：(一)原判決廢棄。(二)被上訴人應連帶給付上訴人新台幣（以下同）六十三
      萬一千零十四元及自起訴狀繕本送達之翌日起至清償日止按年息百分之五計算
      之利息。(三)願供擔保，請准宣告假執行。
  二、陳述：除與原判決記載相同外，補稱略以：
    (一)被上訴人甲○○未於吊運機器前下車檢視，未盡善良管理人之注意義務，即有
      過失。況受損機器在吊至定點上升至三樓前均未生搖晃，依社會經驗若為捆綁
      作業不當應於吊起時即有鬆動現象，不可能吊到三樓後始生吊繩滑動鬆脫，可
      見本件事故肇因於被上訴人甲○○之操作不當。
    (二)環宇海事公證有限公司為保險公證人，所為報告書自具客觀標準，且被上訴人
      簽名於該報告書內所附之聲明書上，即應視為同意聲明書結論而受其拘束，不
      因主觀上不諳法律而影響法律上效力。
    (三)運費請款發票既由路通貨運股份有限公司（下稱路通公司）開立，路通公司即
      應對善意之上訴人負責。
  三、證據：援用第一審所提證據。
乙、被上訴人方面：
  壹、甲○○方面：
    一、聲明：(一)上訴駁回。(二)如受不利判決，願供擔保請准免為假執行。
    二、陳述：除與原判決記載相同者外，補稱略以：
      (一)本件吊重過程基於專業分工，關於機械捆綁作業全由訴外人敘豐企業股份有
        限公司（下稱敘豐公司）所派隨車專業人員任之，是如何捆綁自由彼等經驗
        豐富之捆工決定，被上訴人甲○○無權亦無可能於吊車內對於前揭人員指示
        。且當日欲吊卸之機器數量極多，被上訴人甲○○亦無法於每部機器捆綁後
        上下吊車逐一檢查，是上訴人業務並不包括下吊車檢視捆綁。
      (二)被上訴人甲○○並未於公證理算報告書所附之聲明書上承認機器係因自己之
        過失而掉落損壞，訴外人呂學煌即三泰起重行之負責人，既未目睹事情發生
        之經過，所出具之報告書即不足為被上訴人甲○○操作不當之證據。
  貳、路通公司方面：
    一、聲明：上訴駁回。
    二、陳述：除與原判決記載相同者外，補稱略以：
      (一)按訴外人陳清義有二部吊車，一部自營，一部靠行於被上訴人路通公司。本
        件敘豐公司於八十七年七月二十四日本委託陳清義承吊系爭機器，惟陳清義
        轉委託訴外人三泰起重行，而由三泰起重行之司機甲○○操作該行所有吊車
        至現場承吊。是本件事故始末被上訴人路通公司全然不知，該吊車亦非其所
        有，被上訴人甲○○非其受僱人，三泰起重行復未靠行被上訴人路通公司。
        至於運費請款發票乃應陳清義之請求而代為開立，路通公司並不過問是否其
        本人承作。
丙、本院依職權訊問證人呂美雲。
    理    由
一、本件上訴人主張：訴外人敘豐公司於八十七年七月二十四日委託被上訴人路通公
    司承吊噴錫後處理機一組，再由被上訴人路通公司委託訴外人三泰起重行承吊。
    詎料於承吊過程中，因三泰起重行之受僱人即被上訴人甲○○操作有疏失，致使
    上開一件機器掉落，被上訴人甲○○因疏於必要之注意致貨物受損，依民法第一
    百八十四條之規定，應負侵權行為損害賠償責任；又甲○○係訴外人三泰起重行
    之受僱人，而三泰起重行靠行於被上訴人路通公司，三泰起重行應係路通公司之
    使用人，使用人之過失應視為債務人過失，故應類推適用僱傭關係，被上訴人路
    通公司應對貨物因而所受之損害，負債務不履行及侵權行為損害賠償責任；上訴
    人為上開系爭貨物之保險人已依保險契約理賠訴外人敘豐公司六十三萬一千一十
    四元，並受讓訴外人敘豐公司關於系爭貨物之一切損害賠償請求權，爰依保險法
    第五十三條及民法債權讓與之規定，請求被上訴人連帶如數賠償及法定遲延利息
    ；被上訴人甲○○對於伊曾於八十七年七月二十四日駕駛吊車吊運系爭出險之機
    器之事實固不否認，然辯稱：伊當時已盡注意義務，系爭機器掉落之原因係因為
    敘豐公司人員綑綁作業不當所致等語，被上訴人路通公司並辯稱：甲○○非其受
    僱人，該吊車亦非其所有，本件事故始末，伊公司全然不知等語置辯。
二、查系爭事故發生乃肇因於機器綁繩鬆動，為兩造所是認。（原審卷第七八頁）故
    所須審究者，乃被上訴人甲○○就此肇事原因有無過失。上訴人雖主張甲○○未
    下車查看機器是否綁妥即有過失，且依經驗法則亦有操作不當之處云云，惟查當
    日關於捆綁機器方式及作業係由敘豐公司員工自行擔任，此為兩造所是認，被上
    訴人甲○○辯稱：系爭吊重過程係先垂直將機器吊起約一公尺之高度，在確定未
    發生搖晃之情形後，伊始將機器平行吊至定點，再依現場敘豐公司員工胡崑源指
    示垂直將機器吊升至四樓，該受損機器在吊至定點上升至三樓前，均未發生搖晃
    之情形，迄至起重到三樓時，吊繩始發生滑動鬆脫致機器傾斜掉落地面等情，復
    為上訴人所不爭執，又依據證人即當時在場敘豐公司人員胡崑源結證稱：因風很
    大，機器轉動到平台前面開始晃動了二次，第三次時便掉下去，繩子沒有斷，是
    鬆掉的，未綁的地方滑落，下面的過程是受下面綁的人的指示，吊上來時則是依
    其與吊車司機二人的連線動作等語（原審卷第四三至四四頁）。按系爭機器特性
    本以託運者即製造商敘豐公司較為熟知，其員工既已憑其專業知識完成捆綁工作
    ，甲○○又係受敘豐公司人員指示操作吊車吊運機器，應無下車檢視之義務，該
    機器嗣因繩子滑落致墜地，上訴人並未證明係因甲○○未依指示操作吊車所致，
    自不能歸咎於被上訴人。至上訴人所提環宇海事公證有限公司（下稱環宇公司）
    公證理算報告書固附有甲○○出具之聲明書，惟聲明書內容僅謂「敝人確認設備
    於吊送過程中，不甚掉落損壞，將全力配合公證公司人員調查此事件，特此聲明
    」，並不足以認定陳清友承認其有過失，又三泰起重行負責人呂學煌（現已過世
    ）雖另出具報告書承認員工甲○○於起吊過程中，因操作不當，導至機台摔落，
    惟據證人即陳清義之妻呂美雲則證稱是敘豐公司人員吳美玉表示只要提供公司大
    小章讓她申請理賠就沒事了，沒提到過失責任。三泰起重行及呂學煌的章是其提
    供給吳美玉，報告書非其所蓋等語（本院八十九年十月四日準備程序筆錄），何
    況訴外人呂學煌即三泰起重行負責人，既未在場目睹事情發生之經過，何能知悉
    甲○○操作不當，故被上訴人甲○○所辯是敘豐公司為了領保險金，其等才配合
    出具聲明書及報告書等語，堪信為真，尚難憑此認定被上訴人具有過失。又上開
    公證報告雖認定為甲○○操作不當，然經證人即環宇公司經理林法海證述該公證
    報告係以為甲○○對東西是否綁好，應有注意義務，當時東西沒有綁好，他就不
    應該吊，今日東西摔壞，他不能推卸責任等語（原審卷第六一頁），惟甲○○應
    無檢視義務，且其吊運系爭機器，乃受敘豐公司人員之指示，已如前述，公證報
    告所為認定，尚無拘束本院之效力。
三、從而，被上訴人甲○○就機器之毀損既無過失責任，上訴人依保險法規定代位請
    求被上訴人甲○○應負侵權行為損害賠償，即無理由，至被上訴人路通公司，縱
    認係甲○○之僱用人，仍難令負侵權行為連帶責任或債務不履行責任，上訴人此
    部分主張亦無從准許。其假執行之聲請亦失所附麗，應併予駁回。原審為上訴人
    敗訴之判決，及駁回其假執行之聲請，並無不合。上訴意旨指摘原判決不當，求
    予廢棄改判，為無理由，應予駁回。
四、據上論結，本件上訴為無理由，依民事訴訟法第四百四十九條第一項、第七十八
    條，判決如主文。
中      華      民      國    八十九    年     十一     月      二十    日
                              臺灣高等法院民事第七庭
                                  審判長法  官  張  耀  彩
                                        法  官  侯  東  昇
                                        法  官  陳  玉  完
右正本係照原本作成。
不得上訴。
中      華      民      國    八十九    年     十一     月      二十    日
                                        書記官  徐  惠  莉


司法院資訊處製作；財團法人民間司法改革基金會備份。
